【裁判字號】    89,上易,436
【裁判日期】    891017
【裁判案由】    損害賠償
【裁判全文】
臺灣高等法院民事判決                            八十九年度上易字第四三六號
      上  訴  人  甲○○即商人.
      訴訟代理人  吳大作
      被  上訴人  美商美國商業銀行股份有限公司
                                        設台北市○○○路○段二號
      法定代理人  白沛德Pe.
      訴訟代理人  吳素華律師
                  莊立群律師
                  王懷岐律師
右當事人間請求損害賠償事件，上訴人對於中華民國八十九年五月一日臺灣台北地方
法院八十八年度訴字第七六○號第一審判決提起上訴，本院判決如左：
      主      文
上訴駁回。
第二審訴訟費用由上訴人負擔。
      事      實
一、上訴人聲明求為判決：(一)原判決除假執行外廢棄。(二)被上訴人應給付上訴人新台
    幣（下同）五十五萬元及自起訴狀繕本送達之翌日起至清償日止，按年息百分之
    五計算之利息。其事實上陳述，與原判決記載相同，茲引用之。所用證據，援用
    原審之立證方法。
二、被上訴人聲明求為判決：如主文所示。其事實上陳述，與原判決記載相同，茲引
    用之。所用證據，援用原審之立證方法。
三、本院依職權函請交通部公路局台北區監理所查復義二電子企業股份有限公司（下
    稱義二公司）所有Ｇ三－四九五○號自用小客車設定抵押權之情形。
      理      由
一、本件上訴人在原審起訴原係以美商美國商業銀行國家信託儲蓄股份有限公司松山
    分公司為被告，嗣該公司於民國（下同）八十八年九月七日經核准變更中文名稱
    為美商美國商業銀行股份有限公司，並於八十八年十一月三日經核准撤銷該公司
    松山分公司，由該公司承受，於八十八年十一月二十二日具狀聲明承受訴訟（見
    原審卷第八二頁至第八七頁）。合先敘明。
二、上訴人起訴主張：訴外人義二公司所有Ｇ三－四九五○號自用小客車一輛（下稱
    系爭車輛），由該公司負責人張年坤於八十五年十二月六日（見原審卷第二○頁
    正面）至上訴人所經營之商人當舖，出示其國民身分證、該車輛行車執照及義二
    公司證明文件送當，上訴人於查閱監理所與當舖業之電腦連線，獲悉系爭車輛並
    無抵押權設定登記後，始依法予以收當，經過三個月期間，義二公司未予贖回，
    即予流當，嗣於八十六年十二月二十日被上訴人以系爭車輛設定有抵押權登記為
    由，強行取回，並於八十六年十二月二十七日公開拍賣，由訴外人陳文寶拍定，
    惟系爭車輛於上訴人收當時並未有抵押權設定登記，上訴人已取得該車輛之營業
    質權，並於流當時取得該車輛之所有權，被上訴人強行取回該車輛，顯已侵害上
    訴人之營業質權等情，爰依侵權行為之法則，求為命被上訴人給付五十五萬元並
    加付法定遲延利息之判決。
    被上訴人則以：系爭車輛並非由義二公司負責人張年坤送當，而係由對於該車輛
    並無所有權或處分權之訴外人蔡峰松送當，自不生效力，上訴人並未取得營業質
    權或所有權。又系爭車輛由義二公司於八十五年十二月四日與被上訴人簽訂貸款
    暨車輛動產抵押契約（下稱抵押契約），約定由義二公司提供該車輛為擔保設定
    抵押權予被上訴人，作為向被上訴人貸款之擔保，並已於八十五年十二月十四日
    完成動產抵押權設定登記，自得對抗非善意之上訴人等語，資為抗辯。
三、經查義二公司於八十五年十二月四日與被上訴人簽訂抵押契約，約定由義二公司
    提供系爭車輛為擔保設定抵押權，向被上訴人貸款八十萬元，並已於八十五年十
    二月十四日完成抵押權設定登記，嗣義二公司不依約還款，被上訴人乃於八十六
    年十二月二十日聲請原審民事執行處執行將該車輛點交被上訴人接管，並已於八
    十六年十二月二十七日公開拍賣，由訴外人陳文寶以五十一萬六千八百零八元拍
    定之事實，為兩造所不爭執，並有抵押契約、動產擔保交易動產抵押設定登記申
    請書、汽車新領牌照登記書、原審民事執行處八十六年度民執字第一七八三四號
    函及台北市汽車商業同業公會證明書、拍賣車輛紀錄可稽（見原審卷第三二頁至
    第三九頁），固堪認為真實。
四、惟上訴人主張系爭車輛已由義二公司負責人張年坤，至伊所經營之商人當舖，出
    示其國民身分證、該車輛行車執照及義二公司證明文件送當，伊依法予以收當，
    而取得營業質權，並於流當時取得所有權云云，則為被上訴人所否認，而義二公
    司負責人張年坤亦在其告訴訴外人蔡峰松詐欺案件（台灣台北地方法院檢察署八
    十六年度偵字第八九八○號）偵查中指稱該車輛係由訴外人蔡峰松擅自持往當舖
    送當（見原審卷第四三、四四頁），即訴外人蔡峰松亦在該案件偵查中供承該車
    輛係由伊持往當舖送當（見原審卷第四三頁）。縱訴外人蔡峰松於送當時有出示
    張年坤之國民身分證、義二公司證明文件及該車輛行車執照，亦難據為證明義二
    公司或該公司負責人張年坤有同意訴外人蔡峰松持往當舖送當，自不生效力（參
    照民法第一百十八條第一項規定），上訴人顯未因收當而取得系爭車輛之營業質
    權或因流當而取得該車輛之所有權，即無其就系爭車輛之營業質權或所有權為被
    上訴人不法侵害可言。
五、從而，上訴人依據侵權行為之法則，請求被上訴人給付五十五萬元並加付法定遲
    延利息，自屬不應准許。原審所為上訴人敗訴判決，所持理由雖與本院不同，但
    其結果並無二致，仍應維持，上訴論旨仍執前詞指摘原判決不當，求予廢棄改判
    ，應認為無理由。
六、至兩造其餘之攻擊或防禦方法及未經援用之證據，經本院斟酌後，認為均不足以
    影響本判決之結果，自無逐一詳予論駁之必要。併此敘明。
七、據上論結，本件上訴應認為無理由，依民事訴訟法第四百四十九條第二項、第七
    十八條，判決如主文。
中      華      民      國    八十九    年      十      月    十七      日
                                臺灣高等法院民事第十三庭
                                    審判長法  官  林  鄉  誠
                                          法  官  劉  清  景
                                          法  官  謝  碧  莉
右正本係照原本作成。
不得上訴。
中      華      民      國    八十九    年      十      月    二十      日
                                          書記官  林  明  輝


司法院資訊處製作；財團法人民間司法改革基金會備份。
